臺灣嘉義地方法院民事判決　　　　　　　 96年度訴字第350號
原　　　告　甲○○
訴訟代理人　唐淑民律師
　　　　　　李國禎律師
　　　　　　徐慧齡律師
被　　　告　乙○○
　　　　　　　　　　　　4號三.
訴訟代理人　盧奇南律師
複代理人　　邱川崎律師
上列當事人間因被告過失傷害案件，經原告提起請求損害賠償之
附帶民事訴訟（九十五年度交附民字第七二號），經本院刑事庭
裁定移送前來，經本院於民國九十六年十一月二十七日言詞辯論
終結，判決如下：
    主  文
被告應給付原告新臺幣壹佰零壹萬捌仟捌佰陸拾貳元。
原告其餘之訴駁回。
本判決第一項原告以新臺幣參拾參萬玖仟元為被告供擔保後，得
假執行。但被告如以新臺幣壹佰零壹萬捌仟捌佰陸拾貳元，為原
告預供擔保，得免為假執行。
原告其餘假執行之聲請駁回。
    事實及理由
一、按訴狀送達後，原告不得將原訴變更或追加他訴，但擴張或
    減縮應受判決事項之聲請者，不在此限，民事訴訟法第二百
    五十五條第一項第三款定有明文。原告原起訴請求被告賠償
    原告醫療費用新臺幣（下同）四萬九千二百三十一元、看護
    費用十二萬元、整形費用六十萬元、薪資損失五十萬四千元
    及慰撫金四百萬元，並聲明被告應給付原告五百二十七萬三
    千二百三十一元，嗣於訴訟進行中（九十六年十一月七日陳
    報狀），就醫療費用部分減縮為三萬四千一百零三元、整形
    費用減縮為一十萬二千元（其中包括大腿傷勢五萬一千元及
    下巴復健費用五萬一千元）、薪資損失部分則修正為薪資損
    失與勞動能力減損，並擴張為二百五十萬七千四百元、慰撫
    金部分則減縮為二百五十萬元，並減縮聲明為被告應給付原
    告五百二十六萬三千五百零三元。核其所為，係屬擴張及減
    縮應受判決事項之聲明，揆之首揭規定，自屬可許。
二、原告起訴主張：
（一）緣被告於民國九十五年一月三日下午八時十五分許，駕駛
      車牌號碼C3-0387號自用小客車，沿嘉義市○○路一六０
      巷對側之無名路由南向北行駛，途經該無名路與育人路設
      有閃光號誌燈管制之交岔路口，欲通過交岔路口往育人路
      一六０巷方向行駛，本應注意支線道車應暫停讓幹線道車
      先行，並注意車前狀況，以避免危險之發生，而依當時亦
      無不能注意之情事，竟疏未注意，適原告騎乘車牌號碼H2
      3-898號重型機車，沿育人路由東向西方向行駛，欲穿越
      該交岔路口繼續直行時遭被告撞倒，致原告受有雙側下顎
      部腫痛、變形、雙側下顎骨骨折、左大腿腫痛、變形、粉
      碎性骨折、移位、左膝腫痛等傷害。
（二）爰依民法第一百八十四條第一項、第一百九十三條第一項
      、第一百九十五條第一項規定請求被告賠償：醫療復健費
      用三萬四千一百零三元、看護費用十二萬元、薪資損失與
      勞動能力減損二百五十萬七千四百元、整形費用一十萬二
      千元、慰撫金二百五十萬元。並聲明：被告應給付原告五
      百二十六萬三千五百零三元；願供擔保請准宣告假執行。
三、被告則以：
（一）被告於九十五年一月三日晚上二十時十五分許，駕駛車牌
      號碼C3-0387號自用小客車，沿嘉義市○○路由南向北行
      駛，途經育人路交岔路口，以車速約五至十公里之速度略
      作左轉進入育人路一六０巷巷口時，適有原告騎乘車牌號
      碼H23-898號重型機車，沿育人路由東向西方向急速駛來
      ，於到達交岔路口竟未減速慢行，仍急速貿然穿越交岔路
      口，以致煞車不及而撞擊被告所駕駛、且已進入育人路一
      六０巷之小客車右後車門，致原告所駕車輛右後車門嚴重
      凹陷及車窗玻璃破碎，原告並因而人車倒地受有傷害。按
      直行車尚未進入交岔路口，而轉彎車已達中心處開始轉彎
      ，直行車應讓轉彎車先行，道路交通規則第一百零二條第
      一項第六款定有明文。由本件事故道路交通事故現場圖觀
      之，被告所駕自小客車於到達該無名路與育人路交岔路口
      時，車頭已左轉彎超越育人路中心處並已進入育人路一六
      ０巷巷口，依上開規則，原告於經過交岔路口及人行穿越
      道時即應減速慢行，並讓被告先行，竟疏未注意未減速慢
      行，仍急速穿越行人穿越道及交岔路口，以致肇事，依法
      自應負本件肇事之全部責任。
（二）次查本件肇事地點係在嘉義市○區○○路與無名路交岔路
      對側育人路一六０巷巷口，而育人路與無名路均屬四線道
      ，為雙向各有二快車道之道路，應無幹線道與支線道之分
      ，然臺灣省嘉義區車輛行車事故委員會及臺灣省車輛行車
      事故覆議鑑定結果竟認被告駕駛自小客車行經該交岔路口
      ，支線道車未暫停讓幹線道車先行為肇事主因，嫌有未合
      。
（三）就賠償金額部分：對於原告所提醫藥費收據無意見，但原
      告計算數額有誤，其醫藥費之支出於扣除健保給付後應為
      三萬四千一百零三元，超過部分應予扣除；看護費用、薪
      資損失與勞動力減損及機車修理估價單部分，原告提出之
      收據既無載明看護人員之詳細住所，薪資證明亦無出具之
      時間，且嘉義醫院回函稱原告兩年即可恢復工作能力，被
      告均否認之；整形費用部分，財團法人奇美醫院已於九十
      六年八月三日以（九六）奇醫字第三六０九號函覆稱「原
      告所受下顎傷勢經手術後會與原告外觀與功能有輕微差異
      ，但過於輕微並不建議以手術復原，復健則可進行」，則
      此部分之請求顯非必要；慰撫金部分，因本件肇事純因原
      告於途經交岔路口時未注意車前狀況，急速行駛，以致肇
      事，原告自有重大過失，原告請求二百五十萬元顯然過高
      ，又本件事故原告顯有過失，被告主張過失相抵。並聲明
      ：原告之訴及假執行之聲請均駁回；如受不利之判決，願
      供擔保請准予宣告免為假執行。
四、本件兩造不爭執之事項：
（一）被告於九十五年一月三日下午八時十五分許，駕駛車牌號
      碼C3-0387號自用小客車，沿嘉義市○○路一六０巷對側
      之無名路由南向北行駛，途經該無名路與育人路設有閃光
      號誌燈管制之交岔路口，欲通過交岔路口往育人路一六０
      巷方向行駛，本應注意支線道車應暫停讓幹線道車先行，
      並注意車前狀況，以避免危險之發生，而依當時亦無不能
      注意之情事，竟疏未注意，適原告騎乘車牌號碼H23-898
      號重型機車，沿育人路由東向西方向行駛，欲穿越該交岔
      路口繼續直行時遭被告撞倒，致原告受有雙側下顎部腫痛
      、變形、雙側下顎骨骨折、左大腿腫痛、變形、粉碎性骨
      折、移位、左膝腫痛等傷害。
（二）被告因過失傷害案件，業經本院刑事庭判處有期徒刑四月
      ，如易科罰金，以銀元三百元折算一日，被告不服提出上
      訴，經臺灣高等法院臺南分院以96年度交上易字第228號
      駁回上訴確定，復經本院職權調閱本院95年度交易字第15
      4號刑事卷宗核閱無誤。
五、按因故意或過失，不法侵害他人之權利者，負損害賠償責任
    ；汽車、機車或其他非依軌道行駛之動力車輛，在使用中加
    損害於他人者，駕駛人應賠償因此所生之損害。但於防止損
    害之發生，已盡相當之注意者，不在此限；又不法侵害他人
    之身體或健康者，對於被害人因此喪失或減少勞動能力或增
    加生活上之需要時，應負損害賠償責任；又不法侵害他人之
    身體、健康、名譽、自由、信用、隱私、貞操或不法侵害其
    他人格法益而情節重大者，被害人雖非財產上之損害，亦得
    請求賠償相當之金額；民法第184條第1項前段、第191條之2
    、第193條第1項、第195條第1項前段分別定有明文。查原告
    因被告前揭之侵權行為請求被告賠償，自屬有據，茲就原告
    請求之金額分述如下：
（一）醫療費用部份：
      原告主張34,103元。經查，原告因本件車禍受傷，共支出
      醫藥費用27,353元（自付額）及醫療用品6,750元，合計
      34,103元，業據提出醫療費用明細表及署立嘉義醫院、奇
      美醫院、信合美診所、長庚紀念醫院醫療費用收據39張為
      證，並為被告所不爭執，原告此部份請求，為有理由，應
      予准許。
（二）看護費用部份:
      原告主張120,000元。查原告住院期間，確實難以自理生
      活，需專人照顧，期間約一個月，此有行政院衛生署嘉義
      醫院96年10月3日嘉醫歷字第0960005299號函一份在卷可
      參。以每月看護費用2,000元計算，看護費用60,000元，
      自屬有據，應予准許。逾此部份，不應准許。
（三）整型、復健費用部分: 原告請求102,000元。查「原告因
      下顎骨骨折，經手術後會與原始外觀與功能有輕微差異，
      但此差異太輕微，以手術復原並不建議，復健則可進行」
      ，此有奇美醫院96年8月3日（96）奇醫字第3609號函在卷
      可參。而「原告左大腿骨折需接受開放性復位及髓內釘內
      固定手術及拔除骨釘手術至少兩次，包含手術與復健之自
      付額費用約三至五萬元新台幣，約二年方有痊癒之可能。
      若併發骨髓炎或癒合不良，需再次住院或以保守治療施打
      抗生素或再次施行自體及人工骨移植或清創骨髓炎死骨切
      除術，不一而足，其可能之自費額，估計約4-6萬元不等
      」此亦有行政院衛生署嘉義醫院96年8月8日嘉醫歷字第09
      60004334號函在卷可證。則原告之復健費用於10萬元，有
      理由。至於整形費用，奇美醫院不建議，已如前述，嘉義
      醫院則函覆整形費用尚屬未知，有行政院衛生署嘉義醫院
      96年10月3日嘉醫歷字第0960005299號函一份在卷可參。
      則原告請求復健費用10萬元部份，應予准許，逾此範圍即
      屬無據，不應准許。
（四）薪資損失勞動能力減損部分：原告請求2,507,400元。主
      張其受傷前每月薪資21,000元，並提出薪資證明1份在卷
      可參。而原告因本件車禍受傷後，約2年方具工作能力，
      此有行政院衛生署嘉義醫院96年10月3日函一份在卷可參
      。則原告之薪資損失為504,000元（21000×12×2＝504,0
      00）。則原告請求504,000元，洵屬有據，應予准許。至
      於勞動能力減損部份，上開醫院雖以勞動能力前二年為0%
      ，後三年為50%，往後五年70%，終生至65歲退休85%，雖
      有該院96年8月8日函在卷可參，惟所謂「前二年」、「後
      三年」、「往後五年」、「終生至65歲退休」，究竟其起
      算點為何? 不得而知，然經本院再次函查，原告於二年後
      則具有工作能力，有該院96年10月3日函在卷可稽，則原
      告主張薪資損失504,000元，為有理由，應予准許，至於
      勞動能力減損部份之損失，委無取足。
（五）精神慰撫金部分：原告請求2,500,000元。按慰撫金之賠
      償其核給之標準固與財產上損害之計算不同，然非不可斟
      酌雙方身分資力與加害程度，及其他各種情形核定相當之
      數額，最高法院著有51年台上字第223號判例可資參照。
      本院斟酌原告因本件車禍受傷，使其受有精神及身體上極
      大痛苦，而原告月薪21,000元，94年所得117,528元；被
      告大學畢業，月收入約5萬元，不動產二棟，有稅務電子
      閘門財產所得調件明細表一份在內足參。本院斟酌兩造之
      身分、地位、經濟能力及其他情形，認原告所得請求之精
      神慰撫金以1,000,000元為適當。
（六）綜上所述，原告得請求被告賠償之金額為1,698,103元（
      計算式：34,103＋60,000＋100,000＋504,000＋1,000,
      000＝1,698,103）。
六、再按損害之發生或擴大，被害人與有過失者，法院得減輕賠
    償金額，或免除之。民法第二百十七條第一項定有明文。本
    件車禍肇事原因，經台灣省嘉雲區車輛行車事故鑑定委員會
    鑑定結果，認「被告駕駛自用小貨車，夜間行經非對稱之閃
    光紅燈號誌交岔路口，支線道車未暫停讓幹線道車先行，為
    肇事主因。原告駕駛普通重機車，夜間行經非對稱之閃光黃
    燈號誌交岔路口，未減速接近，小心通過，為肇事次因。」
    有台灣省嘉雲區車輛行車事故鑑定委員會鑑定意見書附於臺
    灣嘉義地方法院檢察署95年度交查字第287號卷可稽。本院
    審酌兩造之過失程度，認被告應負擔百分之60之過失比例、
    原告應負擔百分之40之過失比例責任。依此計算，被告應賠
    償原告1,018,862元（1,698,103×60%＝1,018,862，元以下
    四捨五入）；逾此部分之其餘請求，則不應准許。
七、綜上所述，原告依侵權行為損害賠償請求權之法律關係，請
    求被告給付1,018,862元，為有理由，應予准許；逾此部分
    之其餘請求，則無理由，應予駁回。
八、兩造均陳明願供擔保，聲請宣告假執行或免為假執行，經核
    原告勝訴部分，合於法律規定，爰分別酌定相當之擔保金額
    宣告之；至於原告其餘假執行之聲請，因訴之駁回而失所依
    據，不應准許。
九、本件原告提起刑事附帶民事訴訟，經本院刑事庭依刑事訴訟
    法第504第1項移送前來，依同條第2項規定免納裁判費，故
    毋庸為訴訟費用負擔之諭知，附此敘明。
十、至兩造其餘之攻擊防禦方法及未經援用之證據，經本院斟酌
    後，認為均不足以影響本判決之結果，自無逐一詳予論駁之
    必要，併此敘明。
十一、本件原告之訴為一部有理由，一部無理由，依民事訴訟法
      第79條、第390條第2項、第392條，判決如主文。
中　　華　　民　　國　　96　　年　　12　　月　　11　　日
                  民事第一庭法　官　柯月美
以上正本係照原本作成。
如對本判決上訴須於判決送達後20日內向本院提出上訴狀
中　　華　　民　　國　　96　　年　　12　　月　　11　　日
                            書記官　林美足
